臺灣高等法院高雄分院民事判決
111年度勞上易字第84號
上  訴  人  台灣中油股份有限公司

法定代理人  李順欽  
訴訟代理人  張坤明律師
被上訴人    謝文信  
            林俊吉  
            劉奕華  
            陳智仁  
            龔福堂  
            黃新展  
共      同
訴訟代理人  張弘康律師
上列當事人間請求給付退休金差額事件，上訴人對於中華民國11
1年3月3日臺灣橋頭地方法院111年度勞訴字第16號第一審判決提
起上訴，本院於111年4月27日言詞辯論終結，判決如下：
    主      文
上訴駁回。
第二審訴訟費用由上訴人負擔。
    事實及理由
一、按第二審判決書內應記載之事實，得引用第一審判決。當事
    人提出新攻擊或防禦方法者，應併記載之。判決書內應記載
    之理由，如第二審關於攻擊或防禦方法之意見及法律上之意
    見與第一審判決相同者，得引用之；如有不同者，應另行記
    載。關於當事人提出新攻擊或防禦方法之意見，應併記載之
    ，民事訴訟法第454條第1項、第2項分別定有明文。本件兩
    造之聲明及陳述、不爭執事項與爭點、本院認定之事實與理
    由與第一審判決相同，均引用之。
二、又上訴人於本院另辯稱：勞動契約依當事人合意訂立生效，
    工資既為勞動契約要素，應依當事人意思自主決定，原審判
    決上訴人敗訴，侵害契約自由及私法自治。另系爭夜點費發
    放並未相對增加夜班員工勞務內容，與被上訴人夜間工作並
    無勞務對價性等語。
三、本院之判斷：
  ㈠本院認上訴人之上訴為無理由，除後述部分外，餘引用原判
    決之記載。
  ㈡上訴人雖以前詞為辯。惟查，依勞動基準法（下稱勞基法）
    第2條第3款就工資所為定義，只須符合勞工因工作而獲得之
    報酬，以現金或實物等方式之經常性給與均屬之，故縱夜點
    費最初係以實物發放，仍得認在工資涵攝範圍內。又兩造在
    成立勞動契約時，已知悉工作型態為3班制之輪班，並均認
    知輪值大、小夜班者即可領取夜點費。可見此項給付就上訴
    人而言，係明確認知在被上訴人提供大、小夜班之勞務時，
    即有給付義務，被上訴人亦認知其若輪值大、小夜班，即可
    領取此項給付，故雙方就此應已有共識及合意，而為勞動契
    約之內容。至兩造勞動契約未針對夜點費應否列入工資乙節
    為進一步約定，惟本院依上訴人夜點費發給具勞務對價性及
    經常性給與之性質，認夜點費應屬工資，並未與兩造合意內
    容相違，自無侵害契約自由、私法自治原則可言。
　㈢另夜點費金額雖固定，並不因員工之工作內容、年資、職級
    不同而有差別，但仍以實際參與輪班工作者始得領取，為兩
    造所不爭執（見原審卷第101頁）。則從此項給付之原因觀
    之，夜點費顯非為應付臨時性之業務需求而偶爾發放之款項
    ，而係在特定工作條件下，所形成固定常態工作中可取得之
    給與，此種雇主因特殊工作條件而對勞工所加給之給付，本
    質上自應認為係勞工於該值班時段從事工作之勞務對價。就
    此而言，系爭夜點費係兩造間就特定之工作條件達成協議，
    並成為勞工於一般情形下經常可以領得之給付，其性質上屬
    勞工因工作所獲之報酬，在制度上亦具有經常性，而符合「
    勞務對價性」及「經常性給與」之要件，自應屬於工資之一
    部分。是本件夜點費縱由食物供給輾轉沿革而來，亦不影響
    其係在固定輪班工作型態下經常性給與之勞務對價。 
四、綜上所述，被上訴人依勞基法第55條、第84條之2、台灣省
    工廠工人退休規則第9條第1項、第10條及等規定，請求上訴
    人給付各如原判決附表「應補發退休金」欄所示之金額，及
    自原判決附表「利息起算日」欄所示之日起至清償日止，按
    週年利率5%計算之利息，為有理由，應予准許。原審判命上
    訴人如數給付，並無違誤。上訴意旨指摘原判決不當，求予
    廢棄改判，為無理由，應予駁回。
五、據上論結，本件上訴為無理由，爰判決如主文。
中　　華　　民　　國　　111 　年　　4 　　月　　29　　日
                          勞動法庭
                                  審判長法官  謝靜雯
                                  法      官  邱泰錄
                                  法      官  劉傑民
以上正本證明與原本無異。
本件不得上訴。
中　　華　　民　　國　　111 　年　　4 　　月　　29　　日
                                      書記官  林家煜